【裁判字號】    95,交聲,95
【裁判日期】    951130
【裁判案由】    違反道路交通管理處罰條例
【裁判全文】
臺灣宜蘭地方法院交通事件裁定          95年度交聲字第95號
    移送機關    交通部公路總局臺北區監理所宜蘭監理站
    異  議  人  甲○○
上列異議人即受處分人因違反道路交通管理處罰條例案件，對於
交通部公路局臺北區監理所宜蘭監理站民國九十五年七月三日所
為之處分（宜監字第裁四三─Ｐ00000000號），聲明異
議，本院裁定如下：
    主  文
原處分關於「駕駛車輛未隨身攜帶駕駛執照」部分撤銷，該部分
甲○○不罰。
    理  由
一、原處分機關以異議人即受處分人甲○○於民國九十五年二月
    二十四日十三時五分許，駕駛車牌號碼Ｌ二─一二四三號自
    小客車行經花蓮縣花蓮市○○路、農兵橋之交岔路口時，因
    轉彎未依規定使用方向燈而遭警攔停，並因其未隨身攜帶駕
    駛執照而違反道路交通管理處罰條例第四十八條第一項第一
    款及同條例第二十五條第三款等規定，經花蓮縣警察局花蓮
    分局員警掣單舉發。異議人甲○○則以：事發當日其確於違
    規時、地駕車轉彎未使用方向燈，此部分其並不爭執且未就
    此部分提出異議，但其當時係將駕駛執照及行車執照置放前
    座置物箱內，並非未攜帶駕駛執照，然因置物箱把手斷掉無
    法開啟，始向員警表示若需查看駕駛執照及行車執照，可逕
    將置物箱撬開，其在拿取其內之駕駛執照及行車執照，嗣因
    員警表示無庸查看，其才未撬開置物箱撬取出證件，僅提出
    身分證件供警核對等語，聲明異議。
二、按道路交通管理處罰條例第二十五條第三款明定：汽車駕駛
    人，有下列情形之一者，處新臺幣三百元以上六百元以下罰
    鍰，並責令補辦登記、補照、換照或禁止駕駛：三、駕駛汽
    車未隨身攜帶駕駛執照。合先敘明。
三、經查：
  (一)綜觀花蓮縣警察局花蓮分局員警許弘毅掣開之花警交字第Ｐ
    00000000號舉發違反道路交通管理事件通知單（下
    稱舉發通知單）及該局九十五年四月三日花市警交字第０九
    五０００六四０三號函載：陳述人甲○○於九十五年二月十
    四日十三時五分許，駕駛車號Ｌ二─一二四三號自小客車在
    花蓮市○○路由北往南方向行駛右轉農兵橋，因轉彎未依規
    定使用方向燈，為本分局值勤員警攔停該車受檢，惟石君聲
    稱未帶駕駛執照僅出示行車執照受檢，經依其口述年籍資料
    查詢警用電腦無訛後，另依「未考領駕駛執照駕車」規定，
    填製花警交字第Ｐ00000000號通知單併案舉發等語
    ，即徵異議人甲○○遭警攔停時，並未當場提出駕駛執照供
    警查驗甚明。然此究否為異議人未帶駕駛執照，抑或如其異
    議狀所稱：乃因其所駕駛之上開自用小客車前座置物箱把手
    斷掉無法開啟，才無法拿取置放其內之駕駛執照，嗣因員警
    表示無庸查看，始未撬開置物箱拿取駕駛執照，即非無疑。
  (二)按道路交通管理處罰條例第二十五條第三款明定：汽車駕駛
    人，有下列情形之一者，處新臺幣三百元以上六百元以下罰
    鍰，並責令補辦登記、補照、換照或禁止駕駛：三、駕駛汽
    車未隨身攜帶駕駛執照，已詳前述。是苟異議人甲○○於違
    規轉彎未使用方向燈而遭警攔停後，曾明確向警表示其未攜
    帶駕駛執照，衡諸一般日常生活之經驗法則、論理法則及警
    方依法掣單舉發之程序，攔停員警本應當場逕依異議人之陳
    述，以違反道路交通管理處罰條例第二十五條第三款「未隨
    身攜帶駕駛執照」之規定予以掣單舉發，焉有未依該規定立
    即掣單舉發，反於事後經查詢才再以不正確之「未考領駕駛
    執照」之違規理由予以掣單併案之理。申言之，若異議人甲
    ○○未於經警攔停時，當場提出駕駛執照，導致員警無法立
    刻確認其究否考領駕駛執照，員警應當場以異議人「未隨身
    攜帶駕駛執照」先行掣單舉發，再於事後查詢確認異議人是
    否業已考領駕駛執照即可。亦即倘經查詢後，始知異議人並
    未考領駕駛執照，本可逕行變更舉發之違規條文，並將整體
    舉發過程及查詢結果註明在舉發通知單上，要無當場對異議
    人聲稱未帶駕駛執照部分毫未處理，僅於事後再予查詢確認
    之理。總上可知，本件員警掣單舉發之程序顯非毫無瑕疵，
    肇致本件舉發過程不甚明確而留有爭議空間。況異議人甲○
    ○所持之異議理由亦非顯然悖離事理而無足採，是本件因舉
    發程序具有顯然且嚴重之瑕疵而存有可議之處，本院自應依
    法撤銷原處分關於「駕駛車輛未隨身攜帶駕駛執照」部分，
    並就該部份諭知甲○○不罰。
四、據上論結，應依道路交通案件處理辦法第二十條，裁定如主
    文。
中    華    民    國    95    年    11    月    30    日
                  交通法庭法  官  陳嘉年
以上正本證明與原本無異
如不服本裁定應於送達後5 日內向本院提出抗告狀
                          書記官  林嘉萍
中    華    民    國    95    年    11    月    30    日


司法院資訊處製作；財團法人民間司法改革基金會備份。
